【裁判字號】    98,交聲,555
【裁判日期】    980527
【裁判案由】    交管條例聲異
【裁判全文】
臺灣板橋地方法院交通事件裁定         98年度交聲字第555號
原處分機關  交通部公路總局臺北區監理所板橋監理站
異  議  人
即受處分人  甲○○
上列異議人即受處分人因違反道路交通管理處罰條例案件，對於
交通部公路總局臺北區監理所板橋監理站於中華民國98年2 月24
日所為處分（原處分案號：板監裁字裁41-AR0000000號），聲明
異議，本院裁定如下：
    主  文
異議駁回。
    理  由
一、原處分意旨略以：異議人即受處分人甲○○於民國97年12月
    9 日9 時15分許，騎乘其所有之車號A5B-633 號普通重型機
    車，行經臺北市○○○道（民生─市民段），不依規定跨越
    分向限制線駛入來車道，經臺北市政府警察局大同分局延平
    派出所執勤警員拍照採證製單逕行舉發，嗣原處分機關乃依
    道路交通管理處罰條例第45條第3 款裁處罰鍰新臺幣（下同
    ）900 元（罰鍰已於98年1 月21日繳納），並依同條例第63
    條第1 項第1 款記違規點數1 點等語。
二、聲明異議意旨略以：由於伊當時行駛之機車車道被汽車佔用
    ，且現場並無交通警察指揮交通，以致同向之所有機車均被
    迫行駛至逆向車道。異議人係在安全的情況下，考量對向車
    道並無來車，所採取之必要權宜措施。然原處分機關未考量
    現場實際情況，依採證照片逕行舉發，顯未注意包括異議人
    在內諸多民眾所採取權宜措施之正當性，爰聲明異議，請求
    撤銷原處分云云。
三、按汽車在未劃設慢車道之雙向二車道行駛時，在劃有分向限
    制線之路段，不得駛入來車之車道內；汽車駕駛人爭道行駛
    ，而不依規定駛入來車道者，處600 元以上1,800 元以下罰
    鍰，道路交通安全規則第97條第1 項第2 款及道路交通管理
    處罰條例第45條第3 款分別定有明文；又依同法第63條第1
    項第1 款之規定，汽車駕駛人違反道路交通管理處罰條例第
    45條各款之規定者，除依原條款處罰外，並記違規點數1 點
    。
四、經查：
(一)本件異議人所有之車牌號碼A5B-633 號重型機車，於上開時
    、地，因跨越分向限制線而有「不依規定駛入來車道」，經
    臺北市政府警察局大同分局延平派出所執勤警員依法逕行舉
    發，嗣經原處分機關即交通部公路總局臺北區監理所板橋監
    理站，依道路交通管理處罰條例第45條第3 款及依同條例第
    63條第1 項第1 款規定裁處異議人罰鍰900 元，並記違規點
    數1 點等情，有臺北市政府警察局97年12月19日北市警交大
    字第AR0000000 號舉發違反道路交通管理事件通知單、交通
    部公路總局臺北區監理所板橋監理站於98年2 月24日以板監
    裁字裁41-AR0000000號裁決書各1 份及逕行舉發違規採證照
    片1 幀附卷可稽（見本院卷第6 、7 、17、18頁）。
(二)異議人雖辯稱：伊行駛之機車車道被汽車佔用，且現場並無
    交通警察指揮交通，以致同向之所有機車均被迫行駛至逆向
    車道云云。惟按駕駛人駕駛汽車，本應遵守道路交通標誌、
    標線、號誌之指示，並服從交通指揮人員之指揮，道路交通
    安全規則第90條定有明文，縱於未有交通指揮人員指揮之情
    形，異議人仍應遵守道路交通標線之指示。又於同向之車道
    上，倘因車流壅塞而致通行速度減緩，任何駕駛人均應暫停
    等候前車通行，以循序而進，當不致發生有異議人所辯稱被
    汽車佔用車道而迫行於逆向車道之情。今異議人既未遵守道
    路交通標線，因跨越分向限制線而有「不依規定駛入來車道
    」之違規事實為異議人所不爭執，則異議人前揭置辯，應係
    事後推諉卸責之詞，不足採信。
(三)異議人又辯稱：伊行駛至逆向車道，係在安全的情況下，考
    量對向車道並無來車，且為諸多民眾所採取之權宜措施云云
    。惟查道路空間之配置及分向限制線之劃設，乃公路主管機
    關為保障公眾行車安全之專業性規劃，任何道路駕駛人均應
    遵循相關標誌、標線或號誌之指示，否則必將造成道路行車
    之重大安全危害，猶不得任憑異議人之個人主觀想像，即可
    恣意不遵守道路交通標誌、標線、號誌而違規行車。又異議
    人違規之上開時、地，縱有多數駕駛人亦有相同之違規行為
    ，然異議人不能執其他多數駕駛人之違規事實，進而主張其
    等違規行為具有正當性。是異議人漠視法令規定，託詞其違
    規行為乃權宜措施，顯不可取。
五、綜上，本件原處分機關依道路交通管理處罰條例第45條第3
    款之規定，裁處異議人900 元罰鍰，並依同條例第63條第1
    項第1 款之規定，記違規點數1 點，經核於法尚無不合。異
    議人之聲明異議，為無理由，應予駁回。
據上論斷，應依道路交通案件處理辦法第19條，裁定如主文。
中    華    民    國    98    年    5     月    27    日
                  交通法庭  法  官  陳海寧
以上正本證明與原本無異。
如不服本裁定應於送達後5 日內向本院提出抗告狀。
                            書記官  潘佳欣
中    華    民    國    98    年    5     月    27    日


司法院資訊處製作；財團法人民間司法改革基金會備份。
